臺灣高雄地方法院刑事判決　　　　　　　　　　　　　　九十年度易緝字第九七號
　　公　訴　人　臺灣高雄地方法院檢察署檢察官
　　被　　　告　甲○○
　　選任辯護人　陳君聖
右列被告因詐欺案件，經檢察官提起公訴（民國八十四年度偵字第二一八號），嗣經
本院通緝到案，本院判決如左：
    主  文
甲○○共同連續意圖為自己不法之所有，以詐術使人將本人之物交付，處有期徒刑肆
年。
    事  實
一、甲○○與江霞（已經台灣高等法院高雄分院判決確定）原為夫妻，共同在高雄
    市○○○路二一六號六樓之四設立宗鎰企業股份有限公司媒介鋼筋買賣業務（按
    偽造文書部分，已由檢察官為不起訴處分在案），自民國八十三年間起，連續向
    設於高雄市○○區○○街九號之金仁實業有限公司（下稱金仁公司）以小額方式
    購買鋼筋與之建立信用獲取信任後，至同年十一月間，明知本身資金週轉困難陷
    入困境，竟共同基於詐購鋼筋之概括之犯意，意圖為自己不法之所有，連續自八
    十三年十一月一日起至八十四年一月二十八日止，多次大量進貨，累積貨款高達
    新臺幣（下同）七千三百二十六萬九百三十七元，並由甲○○以其名義及宗鎰企
    業股份有限公司名義簽發支票交金仁實業有限公司，且支票日期均定在八十四年
    二月至三月間（僅一張為八十四年四月二十日），惟屆期上開支票亦均遭退票，
    金仁實業有限公司求償遭拒，始知受騙。
二、案經金仁實業有限公司訴請台灣高雄地方法院檢察署檢察官偵查起訴。
    理  由
一、訊據被告甲○○固坦承有於前揭時日向金仁公司購買鋼筋之事實，惟矢口否認有
    詐欺之犯行。辯稱：伊係因中風及被他人倒帳影響資金週轉，致無法給付金仁公
    司貨款，實非惡意詐欺，且只有購買四千多萬元，有重覆多開一千多萬元支票，
    共跳票多少無法整理，伊因中風故想不起來云云。經查被告與其妻江霞共同設
    立宗鎰企業有限公司，自八十三年十一月一日起至八十四年一月二十八日止，多
    次向金仁公司大量進貨，累積貨款高達七千三百二十六萬九百三十七元一情，業
    據金仁代表人乙○○、承辦人黃慶陽指述綦詳（見本院八十五年十月十四日審理
    筆錄），復有告訴人提出自八十三年十一月一日起至八十四年一月二十八日止，
    被告甲○○以其名義或以宗鎰股份有限公司之名義向告訴人公司購買鋼筋金額高
    達七千三百二十六萬九百三十七元之金仁公司出貨明細表、應付票據退票明細表
    、支票暨退票理由單影本等各二十九張在卷足為佐證。而被告甲○○亦不否認確
    有向金仁公司購入上開鋼筋之情，雖辯稱金額僅四千多萬元，伊有重覆開一千多
    萬元之支票云云。然查，被告向金仁公司所購上開金額之鋼筋，有金仁公司提出
    之出貨明細表可證外，亦有被告以其名義及宗鎰股份有限公司名義簽發之支票、
    退票理由單二十九紙在卷足佐，而購買貨品後簽發相等金額之支票以為付款，乃
    一般商業交易所常見，若無購買對等金額之貨品豈有簽發超額支票交出賣人之理
    ，況被告亦無法舉出實證辨明何者為其所重覆簽發，所辯已有疑議；又本件被告
    所購買之鋼筋金額為七千三百二十六萬九百三十七元，縱如被告所說伊重覆簽發
    一千多萬元支票，其總金額亦應有五千多萬元至六千萬元之譜，此亦與被告所辯
    僅購買四千多萬元相去甚遠，參以被告自承：「共跳票多少無法整理，伊因中風
    故想不起來」等語，顯見被告對所購金額應係記憶錯誤所致，所辯不足採信至明
    。次查，被告雖另辯稱伊亦受他人（指龍慧公司；李明輝；蔡信銘等人）倒帳，
    始週轉不靈一節。惟查，證人黃登木即龍慧公司負責人於偵訊時除否認被告所提
    出發票人為鄭前灣之二百七十六萬五千元、二百十五萬三千元之支票其背面背書
    「黃登木」為其所簽外，更進而否認曾向被告購買鋼料，且結證稱反而是被告向
    其買五百噸之鋼料迄未付款，並提出買受人為宗鎰股份有限公司金額計四百三十
    九萬零七元之統一發票二紙佐證（偵查卷八十四年五月二十二日偵訊筆錄）。至
    於被告於偵訊中雖提出李明輝、蔡信銘等人之之票及退票理由單為證，然上開二
    名證人，經檢察官及本院傳訊結果，因「無此人」及「遷移不明」而未到庭，而
    由上開支票及退票理由單觀之，李明輝係食品業者（豪麥食品商行），蔡信銘則
    非支票發票人，均不能證明與經營鋼筋買賣之被告間有何關係。是被告此部分辯
    解，亦應無可採。又查，被告甲○○所有坐落於高雄市新興區○○○路二一六號
    六樓之四房地，明知與案外人簡振勝間並無債權與債務關係而於八十四年二月十
    日虛偽設定債權額一千萬元抵押權予被告之妹夫簡振勝（見附卷之八十四年二月
    十三日高雄市政府地政處新興地政事務所建物登記謄本），此亦經證人簡振勝陳
    述在卷。由是知之，其彼此間既無債權而予虛設鉅額債權額之抵押權，其目的無
    非在於脫產，亦證被告係圖得財物後所為彌縫保財之舉。復查，共同正犯即江
    霞於本院審理時亦陳稱甲○○公司「自八十三年底開始有困難的情況」等語（本
    院八十五年十二月十六日審理筆錄）、「公司金錢係於八十四年底週轉不靈」等
    語（見本院八十六年一月二十九日訊問筆錄）。共同被告江霞陳稱之時即係該
    公司金錢經濟困難週轉不靈之時，亦係其等大量進貨，訛取詐財之時，二者時距
    亦相符合。另證人吳竹山即第一銀行南高雄分行經理於本院審理時亦到庭證稱：
    宗鎰公司在本銀行有三個帳戶，一個是活期儲蓄存款，兩戶支票存款，分個人及
    公司，支票存款個人戶是八十三年四月二十八日開戶，八十四年三月十日拒絕往
    來；公司戶是八十三年十二月十七日開戶，八十四年三月十七日拒絕往來，...
    一下子退票很多，那天我們也試圖聯絡黃先生均找不到等語，此外復有被告甲○
    ○及宗鎰股份有限公司於第一商業銀行南高雄分行之存提紀錄及退票資料查詢單
    各一份（第一商業銀行南高雄分行八十五年六月十四日一南高字第一六五號第一
    六六號函）附卷可稽，足認被告所辯無非事後卸責之詞，委無可採。事證明確，
    被告犯行堪以認定。
二、核被告甲○○所為，係犯刑法第三百三十九條第一項之詐欺取財罪。又其與江
    霞就上開犯行間有犯意聯絡及行為之分擔，均為共同正犯。被告先後多次詐欺犯
    行，時間緊接，手法相同，所犯又係構成要件相同之罪，顯係基於概括之犯意而
    為，應依連續犯之規定論以一罪，並依法加重其刑。爰審酌被告犯罪之動機、目
    的、手段、所詐得金額數量龐大，被害人受害程度及犯罪後態度暨始終未與告訴
    人達成和解、犯罪後不知悔悟猶飾詞狡辯等一切情狀，量處被告有期徒刑四年，
    以資懲戒。
據上論斷，應依刑事訴訟法第二百九十九條第一項前段、刑法第二十八條、第五十六
條、第三百三十九條第一項、罰金罰鍰提高標準條例第一條判決如主文。
中      華      民      國      九十一      年      一      月    七    日
                                  臺灣高雄地方法院刑事第二庭
                                      法  官    陳志銘
右為正本，係照原本作成，證明與原本無異。
如不服本判決，應於送達後十日內，向本院提出上訴狀。
                                      書記官    洪生輝
中      華      民      國      九十一    年      一      月      九    日
附錄本判決論罪之法條：
刑法第三百三十九條第一項
  意圖為自己或他人不法之所有，以詐術使人將本人或第三人之物交付者，處五年以
  下有期徒刑、拘役或科或併科一千元以下罰金。
